【裁判字號】    89,台上,6897
【裁判日期】    891116
【裁判案由】    背信
【裁判全文】
最高法院刑事判決                              八十九年度台上字第六八九七號
    上  訴  人  台灣高等法院檢察署檢察官
    被      告  乙○○
                甲○○
                辛○○原名賴.
                丙○○
                己○○
                丁○○
                庚○○
                戊○○
右上訴人因被告等背信案件，不服台灣高等法院中華民國八十七年四月九日第二審更
審判決（八十六年度上更(一)字第四三一號，起訴案號：台灣板橋地方法院檢察署八十
三年度偵續(三)字第四十八號），提起上訴，本院判決如左：
    主  文
原判決撤銷，發回台灣高等法院。
    理  由
本件原判決維持第一審諭知被告乙○○、甲○○、辛○○（原名賴盛隆）、丙○○、
己○○、丁○○、庚○○、戊○○等均無罪之判決，駁回上訴人在第二審之上訴，固
非無見。
惟查：(一)以不能之給付為契約之標的者，其契約為無效，但其不能之情形可以除去，
而當事人訂約時並預期於不能之情形除去後為給付者，其契約仍為有效，民法第二百
四十六條定有明文。本件合建之土地，固於民國七十年二月十四日，經台北縣政府公
告編定為山坡地保育區而禁建，致使合建契約成為給付不能。惟本件系爭土地禁建後
，合夥契約之雙方，是否有預期於不能之情形除去後為給付之合致﹖告訴人李淳夫、
楊阿潭、張根藤、陳文俊、林鄭紅蓮、白秀正與乙○○間之合夥契約，能否遽認合夥
之目的事業已無法達成而解散﹖尚非無疑，本院於前次發回時就此已詳予指明。乃原
審仍疏未進一步詳查審究明白，逕以本件系爭土地經公告禁建後，合夥契約已因給付
不能而消滅，合夥亦因目的事業無法達成而解散等詞，遽為被告等有利之認定，似嫌
速斷，而不足以昭折服。(二)當事人聲請調查與待證事實確有重要關係之證據，如事實
審法院未予調查，又未認其無調查之必要，以裁定駁回之，或於判決理由予以說明者
，即有應於審判期日調查之證據未予調查之違法。告訴人等在原審具狀聲請傳訊證人
胡本田、林漢隆（原審上訴卷第一八四頁背面），藉以證明被告等均明知告訴人等為
合夥股東，合夥關係仍繼續存在，並未消滅。此對被告等有無犯罪，至有關係，非無
調查之必要性，亦非不能調查。惟原審竟未予以傳喚各該證人到庭調查，亦未在判決
內說明何以不予傳訊之理由，亦有未合。(三)丙○○、戊○○、己○○、丁○○、庚○
○係地主，似均明知乙○○有合夥人，告訴人等均領有雜項執照，持續整地開發；辛
○○係土地代書，處理本件合建契約之相關事宜，並代保管一切文件，向告訴人李淳
夫、楊阿潭領取代書費；甲○○則係土地開發承包商，支領報酬，是否得認未受告訴
人等之委任，有待查明。實情如何，攸關被告等有無犯罪，原審未予詳查究明，逕以
地主即被告丙○○、戊○○、己○○、丁○○、庚○○未受告訴人等之委託，乙○○
、辛○○、甲○○居間介紹買賣土地，並未損及告訴人等任何權利為由，遽為被告等
有利之判斷，難謂無應於審判期日調查之證據未予調查之違法。(四)公訴意旨又指，告
訴人等於七十年間，委由乙○○為起造人取得台北縣政府建設局柒拾雜字第○一五號
及柒拾使雜字第○○六號雜項執照，從事整地開發及施作多項工程。乙○○竟意圖為
自己不法之利益及損害告訴人等合夥人之利益，於八十年八月，擅將合建之權利及整
地開發之雜項執照轉讓予傅家增等人，獲取鉅額不法利益，涉犯背信罪嫌部分，究竟
是否成立犯罪，原判決未置一詞，顯有已受請求之事項而未予判決之違誤。上訴意旨
指摘原判決為違背法令，尚非全無理由，應認仍有撤銷發回更審之原因。本件雖屬刑
事訴訟法第三百七十六條第五款所列之案件，惟於修正刑事訴訟法施行前，原得上訴
於第三審法院，且已繫屬於法院，依刑事訴訟法施行法第五條第一項規定，仍應依施
行前之法定程序終結之，附此明。
據上論結，應依刑事訴訟法第三百九十七條、第四百零一條，判決如主文。
中      華      民      國    八十九    年     十一     月     十六     日
                              最高法院刑事第十二庭
                                  審判長法官  林  增  福
                                        法官  劉  敬  一
                                        法官  楊  商  江
                                        法官  邵  燕  玲
                                        法官  吳  昆  仁
      右正本證明與原本無異
                                              書  記  官
中      華      民      國    八十九    年     十一     月    二十二    日


司法院資訊處製作；財團法人民間司法改革基金會備份。
